臺灣高等法院刑事判決　　　　　　　　94年度上易字第1089號
上　訴　人　臺灣臺北地方法院檢察署檢察官
被　　　告　甲○○○原名白聰明
上列上訴人因被告贓物案件，不服臺灣臺北地方法院93年度易字
第1342號，中華民國94年5月31日第一審判決（起訴案號：臺灣
臺北地方法院檢察署93年度偵緝字第461號），提起上訴，本院
判決如下：
    主  文
上訴駁回。
    理  由
一、公訴意旨略以：被告甲○○○（原名白聰明）明知被害人乙
    ○○所有車牌號碼LQ-6786號自用小客車，係於民國86年5月
    15日，在臺北縣中和市○○路98號旁遭人竊取之贓物，竟仍
    收受之，並利用其之前於同年月間，透過林來順仲介自胡福
    仁處（胡福仁係以新臺幣（下同）80,000元自許明環處購得
    ），以150,000元所購得車牌號碼J5-0285號肇事自用小客車
    之車籍資料，以俗稱借屍還魂之方式，經由不詳之人於不詳
    時、地，將LQ-6786號車之引擎號碼VA-AF07225 號，變造為
    VA-AF07545號，再向監理單位以J5-0285 號車之車籍資料，
    申領CR-8705 號新車牌使用，再委由林世銓（起訴書誤載為
    林世詮，爰予更正，其業經臺灣板橋地方法院檢察署檢察官
    提起公訴，並經臺灣板橋地方法院92年易字第2695號判決以
    收受贓物罪判處有期徒刑6 月確定）出面，透過不知情之陳
    彥琿、陳水強之仲介，於86年6月7日15時許，在臺北市○○
    ○路473號1樓，將車牌號碼CR-8705號自小客車以315,000元
    之價格售與不知情之戴勝利，因認被告涉有刑法第349條第1
    項之收受贓物罪嫌。
二、按犯罪事實應依證據認定之，無證據不得認定犯罪事實；又
    不能證明被告犯罪，應諭知無罪之判決，刑事訴訟法第 154
    條第2項、第301 條第1項分別定有明文。又按認定犯罪事實
    ，須憑證據，為刑事訴訟法所明定，故被告犯罪嫌疑，經審
    理事實之法院，已盡其調查職責，仍不能發現確實證據足資
    證明時，自應為無罪判決；且事實之認定，應憑證據，如未
    能發現相當證據，或證據不足以證明，自不能以推測或擬制
    之方法，以為裁判基礎，最高法院20年上字第893 號、40年
    臺上字第86號判例可資參照。再按刑事訴訟法第161條已於9
    1年2月8日修正公布，其第1項規定：檢察官就被告犯罪事實
    ，應負舉證責任，並指出證明之方法。因此，檢察官對於起
    訴之犯罪事實，應負提出證據及說服之實質舉證責任。倘其
    所提出之證據，不足為被告有罪之積極證明，或其指出證明
    之方法，無從說服法院以形成被告有罪之心證，基於無罪推
    定之原則，自應為被告無罪判決之諭知，最高法院亦著有92
    年度臺上字第128號判例可資參酌。
三、本件公訴人認被告涉有上開收受贓物犯行，無非係以被害人
    乙○○之指述、證人李昌城、許胡環、胡福仁、林來順、陳
    水強、戴勝利之證詞，以及卷附汽車買賣合約書、車輛竊盜
    車牌遺失資料查詢單、汽車照片、汽車新領牌照登記書及完
    稅證明書為其論據。訊據被告則堅詞否認有何收受贓物犯行
    ，辯稱：其不認識被害人乙○○，亦不認識林來順、胡福仁
    、戴勝利、陳水強或林世詮，也未經手該車輛之買賣事宜等
    語。經查被告原名白聰明，於91年3 月15日回復傳統姓名為
    甲○○○，此有臺北縣烏來鄉戶政事務所93年12月20日北縣
    烏戶字第0930001987號函附被告戶籍謄本及換領國民身分證
    申請書在卷可稽（原審卷第30至32頁）。又查被害人乙○○
    所有車牌號碼LQ-6786號自用小客車於86年5月14日17時30
    分許至翌日6時許間之某時，在臺北縣中和市○○路98號旁
    路邊失竊等事實，固據被害人乙○○於臺灣板橋地方法院證
    稱屬實（參臺灣板橋地方法院92年度易字第2695號卷第56
    至57頁），並有車輛竊盜、車輛失竊資料個別查詢報表1份
    、臺北縣警察局車輛失竊、車牌遺失尋獲證明單1紙、贓物
    領據1紙在卷可證（參屏東縣警察局屏警刑字第19868號卷第
    68至71頁），固堪認車號LQ-6786號自用小客車確屬證人乙
    ○○失竊之車輛。次查上開車輛係林世銓於86年6月6日15時
    許駕駛前往陳彥琿所經營為於臺北市○○○路473號1樓之日
    發輪胎定位及修理廠，並向陳彥琿佯稱其大哥欲出售該車，
    陳彥琿遂聯絡鴻銘汽車商行經理陳水強仲介經營中古車買賣
    之戴勝利前往看車，並於翌日下午3、4時許，由自稱王立正
    （真實姓名、年級不詳）之成年男子駕駛上開車輛前往日發
    輪胎行，簽訂以王立正為代售人、行車執照上之車主白聰明
    為賣方、陳水強為買方、價格315,000元之汽車買賣合約書
    後，由戴勝利付款予王立正後交車，戴勝利再售予臺中市東
    峰汽車商行外務員鄭守仁，鄭守仁復再售予蘇佳玉並登記在
    其母親呂春美名下等情，亦據證人戴勝利於臺灣板橋地方法
    院證述明確（參上開卷第59至65頁）。惟查陳彥琿於警訊時
    陳稱上開合約書中所記載之「白聰明」有印象，因係林世銓
    拿身分證給他看之後才知道這個名字，此有被告對證據能力
    不爭執之警訊筆錄可參（上開警訊卷第50頁）；而陳水強亦
    於警訊中供稱前述買賣合約上記載賣主為「白聰明」，係因
    王立正持車主為白聰明的行照及身分證正本後，才依據證件
    上之名稱所記載，亦有被告對於證據能力不爭執之警訊筆錄
    可按（參上開警訊卷第55頁）。另查胡福仁亦供述車牌號碼
    J5-0 285號自用小客車之車籍資料，係出售予林來順；而林
    來順則陳稱取得該車籍資料後，係出售予林世銓，以上分別
    有被告對於證據能力不爭執之警訊筆錄可查（上開警訊卷第
    36頁、第39至40頁）。至於林世銓亦陳稱其並不認識有參與
    CR-8 705號自用小客車之任何人（上開板橋地方法院卷第36
    頁）。從而，上開公訴人起訴書所指曾參與J5-0285號自用
    小客車之車籍資料，以及CR-8705號自用小客車買賣之相關
    人士，既均指陳並未親自與名為「白聰明」之人接觸，僅見
    過文件上書寫「白聰明」之名稱，且陳水強更指陳合約書上
    所記載「白聰明」之字樣，係其依據證件上之姓名所書寫，
    是縱使被告於更名前之姓名確為白聰明，然亦無從僅以合約
    書上記載之名稱，即認定本件被告曾收受收上述贓車，進而
    另以俗稱「借屍還魂」之方式再行出售之事實，檢察官就證
    人戴勝利所證：前往車行賣車之林世銓及自稱王立正之代售
    人，有犯意聯絡，復未為任何立證或及調查欲證據之請求，
    尤不得以推測或擬制之方式，作為認定被告犯罪之判決基礎
    至明。
四、檢察官上訴雖以：本案被告甲○○○供稱曾遺失國民身分證
    ，然不知何時遺失，卻未曾向任何單位報案，亦未曾申請補
　　發，此種處理方式已與常情不符，況且佐之被告所提出之補
  　領國民身分證申請書影本二紙，其上所載之「遺（滅）失時
　　間」係在91年2月16日，與本件案發時間之86年6月15日相距
　  甚遠，是被告所辯之國民身分證曾經遺失，本案可能係因國
    民身分證遭冒用所致，顯與事實有所出入，而不足採信，原
　　審判決就此部分之事證未予調查，認定事實自欠妥適。而佐
　  之系爭CR-8705號自用小客車買賣契約書上賣方之姓名、身
    分證統一編號等個人資料，均為被告所有，適足以認定被告
　　應與本案CR-8705號自用小客車之買賣有所關連，尚無法僅
　  因被告所辯證件遺失等卸責之詞，即認被告與本案共犯林世
    詮無關，甚至與犯罪事實無涉。原審判決疏未斟酌上述各點
　　，認定事實即有所誤會，自難認原判決妥適，請撤銷原判決
  　，另為適當之判決云云。按採用情況證據認定，須其情況證
    據與待證事實有必然結合之關係，其情況猶有顯現其他事實
    之可能者，據以推定犯罪事實，即非法之所許。（最高法院
    94年度台上字第3329號判決要旨參照。）查，本案尚乏被告
    收受上述贓車及以「借屍還魂」之方式出售上開贓車之直接
    或間接證據，已如前述。雖被告申請補發國民身分證之日期
    ，與上述贓車買賣之時間，相隔4年餘，非必為被告遺失後
    經他人拾取盜用，然而，吾人日常生活使用身分證之機會甚
    多，且原因不一而足，未必均能盡數詳記，其因此遭有心人
    士盜用之例，不勝枚舉，而持用人渾然不知之情況，亦所在
    多有，況本案又係以俗稱「借屍還魂」方式出售贓車，其行
    為人為避免日後警方透過不知情之買主所述交易之途徑，循
    線查緝，以盜用證件迂迴方式將贓車脫手之犯罪手法屢見不
    鮮，從而，本案贓車買賣契約書雖以被告名義締結，惟依上
    述說明，其情況既可能呈現遭他人盜用、冒用諸多事實，自
    難僅憑上訴意旨所指，資為不利被告之認定明甚。
五、綜上各述，檢察官所提出之證據，均不足以證明被告犯罪，
    此外，復查無其他積極證據足認被告有公訴人所指之收受贓
    物犯行。從而，原審以檢察官所提出之證據既不足為被告有
    罪之積極證明，又無從說服法院以形成被告有罪之心證，不
    能證明被告犯罪，依法諭知被告無罪之判決，自無不合，檢
    察官上訴意旨指摘原審判決不當，為無理由，自應予駁回。
六、被告經合法傳喚無正當理由未到庭，爰不待其陳述，逕行判
    決。
據上論斷，應依刑事訴訟法第368條、第371條，判決如主文。
本案經檢察官郭弘佑到庭執行職務。
中　　華　　民　　國　　94　　年　　8　　月　　23　　日
　　　　　　　　　刑事第三庭審判長法　官  楊照男
　　　　　　　　　　　　          法　官  王詠寰
  　　　　　　　　　　　　　      法　官  江振義
以上正本證明與原本無異。
不得上訴。
                                  書記官  劉文美
中　　華　　民　　國　　94　　年　　8 　　月　　24　　日
